最高法院刑事判決                              八十七年度台上字第一七三三號
    上訴人  台灣高等法院台中分院檢察署檢察官
    被  告  甲○○
右上訴人因被告違反槍砲彈藥刀械管制條例案件，不服台灣高等法院台中分院中華民
國八十六年十二月十一日第二審判決（八十六年度上訴字第二三六六號，起訴案號：
台灣台中地方法院檢察署八十六年度偵字第一七○六八號），提起上訴，本院判決如
左：
    主  文
原判決撤銷，發回台灣高等法院台中分院。
    理  由
本件原判決認定被告甲○○曾有搶奪、殺人未遂、竊盜及多次違反麻醉藥品管理條例
等罪前科，其最近一次於民國八十三年八月九日，因違反麻醉藥品管理條例案件，經
台灣台中地方法院判處有期徒刑七月確定，於八十三年九月二十一日執行完畢，猶不
知悔改，復於八十六年五月二十九日前數日，在台中市第一廣場某處，以不詳價格購
買仿ＷＡＬＴＨＥＲ廠半自動手槍製造之玩具槍一枝及玩具子彈多發，旋並基於同時
製造可發射子彈具有殺傷力之槍枝及子彈之犯意，未經許可，在台中縣太平市○○里
○○路四六巷五十弄二號其住處，同時將該玩具手槍之槍管換裝成金屬槍管，製造為
可發射子彈具有殺傷力之改造手槍一枝，並利用更替鉛質彈頭及裝填底火、火藥方式
，製造子彈多發；事後於不詳時間曾持前開改造完成之槍彈前往台中市○○路與軍功
路交岔路口附近試射，順利擊發子彈後，該槍枝之滑套脫落丟掉，而不再具有殺傷力
。迨至八十六年五月二十九日凌晨四時四十分許，其因涉嫌轉讓安非他命案件，為警
依潘榮輝供述而在其上開住處當場查獲，並扣得其所有上揭改造之手槍（欠滑套）及
改造子彈十二發（於送請內政部警政署刑事警察局鑑定時已拆解四發）等情，因而撤
銷第一審不當之判決，改判仍論處被告未經許可製造彈藥罪刑（累犯），固非無見。
惟查(一)行為後法律有變更者，適用裁判時之法律；但裁判前之法律有利於行為人者，
適用最有利於行為人之法律。保安處分適用裁判時之法律。刑法第二條第一項、第二
項定有明文。依上開規定，因保安處分非刑罰，即使比較新舊法輕重結果適用舊法論
科，仍應適用裁判時法宣示保安處分。原判決認定被告於八十六年五月二十九日前數
日，未經許可，改造具殺傷力之子彈多顆及可發射子彈具有殺傷力之玩具手槍一枝，
迄至八十六年五月二十九日為警查獲等情。然查被告行為後，槍砲彈藥刀械管制條例
已於八十六年十一月二十四日修正公布，同年月二十六日生效施行，有關未經許可無
故製造子彈罪之處罰，除於新修正公布之該條例第十二條第一項加重其刑度為處一年
以上七年以下有期徒刑，併科新台幣五百萬元以下罰金外，復於第十九條第一項規定
：犯第七條、第八條、第十條、第十一條、第十二條第一項至第三項、第十三條第一
項至第三項之罪，經判處有期徒刑者，應於刑之執行完畢或赦免後，令入勞動場所，
強制工作，其期間為三年。乃原審關於比較新舊法之適用時，適用修正前之舊條例第
十一條第一項等相關法條，量處有期徒刑七月，但未依修正後之新條例第十九條第一
項之規定宣告保安處分，復未說明其理由，稽之首開說明，其適用法則，自有可議。
(二)又採為判決基礎之證據資料，必須經過調查程序，而顯出於審判庭者，始與直接審
理主義符合，否則其所踐行之訴訟程序，即屬違背法令。本件原審採為判決基礎之重
要證據證人王文志之證言及台灣台中看守所八十六年六月二十六日中所奕戒字第二
二七一號函附收容人內外傷紀錄表，於審判期日，未依刑事訴訟法第一百六十五條第
一項之規定，踐行調查程序向被告宣讀或告以要旨，而逕採為認定被告犯罪之證據，
不但與直接審理主義本旨有違，且有應於審判期日調查之證據未予調查之違誤。上訴
意旨指摘原判決不當，尚非全無理由，應認原判決有發回更審之原因。
據上論結，應依刑事訴訟法第三百九十七條、第四百零一條，判決如主文。
中      華      民      國    八十七    年      五      月     十四     日
                              最高法院刑事第五庭
                                  審判長法官  陳  錫  奎
                                        法官  王  德  雲
                                        法官  洪  清  江
                                        法官  吳  昆  仁
                                        法官  李  伯  道
      右正本證明與原本無異
                                              書  記  官
中      華      民      國    八十七    年      五      月     十九     日
